臺灣高等法院刑事裁定
111年度毒抗字第310號
抗  告  人
即  被  告  劉煥源




上列抗告人因違反毒品危害防制條例案件，不服臺灣新竹地方法
院111年度毒聲字第56號，中華民國111年2月22日裁定，提起抗
告，本院裁定如下：
    主  文
抗告駁回。
    理  由
一、原裁定意旨略以：抗告人即被告劉煥源基於施用第二級毒品
    甲基安非他命之犯意，分別為下列行為：㈠於民國109年5月1
    9日中午12時許，在新竹縣○○鎮○街0號居處，以燒烤玻璃球
    之方式，施用第二級毒品甲基安非他命；㈡於109年7月21日
    晚間9時許，在上址居處，以燒烤玻璃球之方式，施用甲基
    安非他命等事實，業據被告分別於警詢及偵查中坦承不諱，
    又被告所親採封緘之尿液，先後經送台灣檢驗科技股份有限
    公司、台灣尖端先進生技醫藥股份有限公司檢測之結果，分
    別呈甲基安非他命、安非他命及甲基安非他命陽性反應，有
    上開尿液檢體採集送驗紀錄、尿液檢體委驗單、濫用藥物檢
    驗報告附卷可稽，是認被告上開自白應與事實相符。而被告
    本案2次犯行，距其最近一次犯該罪經觀察、勒戒及強制戒
    治執行完畢釋放之90年9月22日，均已逾3年，依法自應再予
    觀察、勒戒之機會。是認聲請人聲請將被告令入勒戒處所觀
    察、勒戒，於法並無不合，應予准許，爰裁定被告應送勒戒
    處所觀察、勒戒，期間不得逾貳月等語。
二、抗告意旨略以：被告平日為安分守己並以駕駛大客車為業，
    其在本案緩起訴期間，雖然沒有每次按觀護人排定之時間報
    到，惟原因大部分是因工作關係，而原本應該在110年11月
    至觀護人處採集尿液，惟因其報到前連續幾天因感冒有服用
    含有可待因成份之藥物，因此在報到當下請求觀護人暫緩採
    尿，而獲應允，嗣順延一週採尿，其亦按時報到，所採集之
    尿液送檢，結果呈陰性反應，證明其並無施用毒品之傾向。
    然嗣後竟收到本案緩起訴被撤銷之函文，其心情難以平復。
    綜上，懇請鈞院收回撤銷緩起訴的命令，其將不盡感恩云云
    。
三、按犯毒品危害防制條例第10條之罪者，檢察官應聲請法院裁
    定，令被告入勒戒處所觀察、勒戒，其期間不得逾2月，毒
    品危害防制條例第20條第1項定有明文。又修正施行後之毒
    品危害防制條例第20條第3項所定：依本條第1項、第2項為
    觀察、勒戒或強制戒治執行完畢釋放後，3年後再犯第10條
    之罪者，仍適用本條第1項、第2項規定之觀察、勒戒或強制
    戒治。此所謂「3年後再犯」，只要本次再犯（不論修正施
    行前、後）距最近1次觀察、勒戒或強制戒治執行完畢釋放
    ，已逾3年者，即該當之，不因其間有無犯第10條之罪經起
    訴、判刑或執行而受影響（最高法院109年度台上大字第382
    6號刑事大法庭裁定意旨參照）。另按毒品危害防制條例條
    例第24條修正施行後所定之多元附條件緩起訴處分，並不限
    於「附命緩起訴」，且撤銷緩起訴處分後，亦應由檢察官依
    法繼續偵查或起訴，與修正前所定之「依法追訴」不同，則
    緩起訴處分之效力與曾受「觀察、勒戒或強制戒治」之處遇
    已無法等同視之。又「附命緩起訴」戒癮治療之執行，係以
    社區醫療（機構外醫療體系）處遇替代監禁式治療，使施用
    毒品者得繼續正常家庭及社會生活，尚非集中於勒戒處所，
    受監所矯正、管理，仍難脫其「收容」或「處罰」外觀者，
    所可比擬，於機構外之戒癮治療難達其成效時，再施以機構
    內之強制處遇，亦屬循序漸進之合理矯正方式。因此「附命
    緩起訴」之被告縱使完成「戒癮治療」，難認得與觀察、勒
    戒或強制戒治「已執行完畢」之情形等同視之（最高法院11
    0年度台上字第2096號判決意旨參照）。
四、經查：
　㈠被告基於施用第二級毒品甲基安非他命之犯意，分別於：㈠10
    9年5月19日中午12時許，在新竹縣○○鎮○街0號居處，以燒烤
    玻璃球之方式，施用第二級毒品甲基安非他命；㈡109年7月2
    1日晚間9時許，在上址居處，以燒烤玻璃球之方式，施用甲
    基安非他命等事實，業據被告分別於警詢及偵查中坦承不諱
    ，且被告為警查獲後所採集之尿液檢體，先後經送台灣檢驗
    科技股份有限公司、台灣尖端先進生技醫藥股份有限公司檢
    測之結果，分別呈甲基安非他命、安非他命及甲基安非他命
    陽性反應，有應受尿液採驗人尿液檢體採集送驗紀錄（尿液
    檢體編號：Z000000000000）、新竹市警察局偵辦毒品案件
    尿液檢體委驗單（尿液檢體編號：G-043）、台灣檢驗科技
    股份有限公司109年6月3日濫用藥物檢驗報告（報告編號：U
    U/2020/00000000；尿液檢體編號：Z000000000000）、台灣
    尖端先進生技醫藥股份有限公司109年8月7日濫用藥物檢驗
    報告（報告序號：竹偵一-7；尿液檢體編號：G-043）附卷
    可稽，以上開雙重檢驗方法作藥物及其代謝產物之定性及定
    量分析，幾乎不會有偽陽性反應，亦即如尿液中未含有毒品
    反應者，即不可能產生因藥物所引起之偽陽性反應，亦經行
    政院衛生署管制藥品管理局（現改制為行政院衛生福利部食
    品藥物管理署）92年6月20日管檢字第0920004713號函示明
    確，足見上開檢驗結果之正確性。且被告經警查獲上開犯罪
    事實㈡後，當場扣案之白色結晶1包，經送鑑驗，檢出第二級
    毒品甲基安非他命成分，有台灣尖端先進生技醫藥股份有限
    公司毒品原物鑑定實驗室109年8月7日出具之毒品證物鑑定
    分析報告（實驗室分析編號：DAA1352）在卷可佐，足認被
    告確有施用第二級毒品之事實，已堪認定。
　㈡又被告劉煥源前因施用毒品案件，經送強制戒治後，於90年9
    月22日執行完畢釋放，有本院被告前案紀錄表在卷可稽，本
    件被告施用第二級毒品之行為時間各係109年5月19日中午12
    時許、109年7月21日晚間9時許，已在其最近一次觀察、勒
    戒執行完畢之90年9月22日，俱已逾3年，雖被告所犯本案曾
    經附命戒癮治療之緩起訴處分，然其於緩起訴期間未依規定
    至臺灣新竹地方檢察署（下稱新竹地檢署）接受尿液檢驗，
    有違背預防再犯所為之必要命令之事實，嗣經檢察官撤銷上
    開緩起訴處分，故其戒癮治療並未完成，有新竹地檢署檢察
    官109年度毒偵字第1145、1378號緩起訴處分書、臺灣高等
    檢察署109年度上職議字第7094、9997號處分書、新竹地檢
    署檢察官110年度撤緩字第240、250號撤銷緩起訴處分書、
    本院被告前案紀錄表附卷可佐，而依最高法院110年度台上
    字第2096號判決意旨，不論戒癮治療是否執行完畢，均難認
    與觀察、勒戒或強制戒治之執行可相比擬，則檢察官綜合考
    量本案具體情形，依法聲請法院裁定將被告送觀察、勒戒乙
    節，難認檢察官裁量權之行使有何違法或明顯不當之處。職
    此，原審詳查後，認被告確有施用第二級毒品之行為，且檢
    察官裁量權之行使亦稱妥當，遂裁定被告應送勒戒處所觀察
    、勒戒，於法尚無不合。
　㈢被告以前詞指摘原裁定不當，然毒品危害防制條例規定之觀
    察、勒戒，係一種針對受處分人將來之危險所為預防、矯正
    措施之保安處分，目的係為斷絕施用毒品者之身癮及心癮，
    除檢察官審酌個案情形，為附條件之緩起訴處分（同條例第
    24條第1項），或於犯罪未發覺前，自動向行政院衛生署指
    定之醫療機構請求治療，醫療機構免將請求治療者送法院或
    檢察機關（同條例第21條第1項），凡經檢察官聲請，法院
    僅得就其聲請審查被告是否有施用毒品之行為，以及被告是
    否為「初犯」或「3年後再犯」而為准駁之裁定，並無自由
    斟酌改以其他方式替代或得以其他原因免予執行之權，法院
    原則上應尊重檢察官職權之行使，僅就檢察官之判斷有無違
    背法令、事實認定有誤或其他重大明顯瑕疵，予以有限之低
    密度審查。本案被告確有上開施用第二級毒品行為，且經獲
    為戒癮治療之緩起訴處分，但被告於緩起訴期間之109年12
    月9日、110年1月13日，未至新竹地檢署報到及採尿，經書
    面告誡2次，且110年10月27日雖至該署報到，卻未接受尿液
    採驗，經書面告誡1次；110年3月10日驗尿為陽性反應等情
    ，有告誡函及觀護輔導紀要在卷可按（見新竹地檢署109年
    度緩護命字第391號觀護卷宗）。則檢察官斟酌被告上開於
    機構外處遇之執行情況，認為被告並不適於機構外之戒癮治
    療處遇，方於撤銷緩起訴處分確定後，另擇定對被告為機構
    內之觀察、勒戒處遇，檢察官裁量權之行使，難認有何明顯
    違背法令、認定事實有誤或其他重大明顯瑕疵之處，按上說
    明，法院自予以尊重，無由逕以其他處遇替代。是被告以前
    詞指摘原裁定不當，並無理由。　
五、綜上所述，檢察官審酌本件各情後，向原審聲請對被告為觀
    察、勒戒，尚難認其裁量有何違法或明顯失當之處。而原審
    依檢察官之聲請，裁定被告應送勒戒處所觀察、勒戒，經核
    其認事用法，並無違誤。被告猶執前詞提起本件抗告，為無
    理由，應予駁回。
據上論斷，應依刑事訴訟法第412條，裁定如主文。
中　　華　　民　　國　　111 　年　　4 　　月　　19　　日
                  刑事第十九庭  審判長法　官  曾淑華
                                      法  官  李殷君
                                      法  官  陳文貴
以上正本證明與原本無異。
不得再抗告。
                                      書記官  蔡於衡
中　　華　　民　　國　　111 　年　　4 　　月　　19　　日